---
title: "半結構化的資料處理"
author: "Wush Wu"
date: "`r Sys.Date()`"
output: 
  ioslides_presentation:
    css:
      - semi-structured-data.css
      - ../css/dsp.css
      - ../css/style.css
      - ../css/wush-custom.css
    self_contained: no
    widescreen: yes
editor_options: 
  chunk_output_type: console
---


```{r setup, include=FALSE}
knitr::opts_chunk$set(echo = TRUE)
fullimg.css <- new.env()
fullimg <- function(path, symbol, dsr = TRUE) {
  if (exists(symbol, envir = fullimg.css)) stop("Symbol collision")
  if (dsr) fullimg.css[[symbol]] <- sprintf("https://raw.githubusercontent.com/wush978/DataScienceAndR/gh-pages/slide/assets/img/%s", path) else fullimg.css[[symbol]] <- path
  sprintf(".fullimg .%s", symbol)
}
knitr::knit_hooks$set("document" = function(x) {
  css <- sapply(ls(fullimg.css), function(symbol) {
    sprintf("article.%s {\n  width : 100%%;\n  height : 80%%;\n  background : url(%s);\n  background-size : 100%% 100%%;}\n", symbol, fullimg.css[[symbol]])
  })
  write(css, file = "semi-structured-data.css")
  x
})
fig <- function(path, style = "max-width: 100%; max-height: 100%; ", dsr = TRUE) {
  if (dsr) sprintf("<img src='https://raw.githubusercontent.com/wush978/DataScienceAndR/gh-pages/slide/assets/img/%s' style='%s'></img>", path, style) else sprintf("<img src='img/%s' style='%s'></img>", path, style)
}
library(magrittr)
library(dplyr)
library(diagram)
if (Sys.info()["sysname"] == "Darwin") {
  knitr::knit_hooks$set(chinese_font = function(before, options, envir) {
    if (before) {
      par(family = "黑體-繁 中黑")
    }
  })
  knitr::opts_chunk$set(chinese_font = TRUE)
}
```

# 半結構化的資料處理

## 大綱

- XML
- JSON

# XML

## XML(eXtensible Markup Language)

- 讓電腦能理解資料意義的資料格式
    - 標籤(tag)
    - 屬性(attribute)
    - 內容(contents)
- 由使用者定義標籤的意義

```
<?xml version="1.0"?>
<小紙條>
 <收件人>大元</收件人>
 <發件人>小張</發件人>
 <主題>問候</主題>
 <具體內容>早啊，飯吃了沒？ </具體內容>
</小紙條>
```

<small>出自：<https://zh.wikipedia.org/wiki/XML#.E4.BE.8B></small>

## XML標籤

```
<?xml version="1.0"?>
<小紙條>
 <收件人>大元</收件人>
 <發件人>小張</發件人>
 <主題>問候</主題>
 <具體內容>早啊，飯吃了沒？ </具體內容>
</小紙條>
```

- 請問上述XML中有幾種標籤？
    - 小紙條
    - 收件人
    - 發件人
    - 主題
    - 具體內容
    
## XML內容

```
<?xml version="1.0"?>
<小紙條>
 <收件人>大元</收件人>
 <發件人>小張</發件人>
 <主題>問候</主題>
 <具體內容>早啊，飯吃了沒？ </具體內容>
</小紙條>
```

- 請問上述XML中各個標籤的內容是？
    - 小紙條：`<收件人> ... </具體內容>`
    - 收件人：`大元`
    - 發件人：`小張`
    - 主題：`問候`
    - 具體內容：`早啊，飯吃了沒？`

## XML屬性

- 標籤可以附帶屬性


### 沒有屬性的標籤

```
<具體內容>早啊，飯吃了沒？ </具體內容>
```

### 有屬性的標籤

```
<具體內容 font="新細明體" size="12">早啊，飯吃了沒？ </具體內容>
```

- `<具體內容>`有以下的標籤：
    - `font`：`新細明體`
    - `size`：`12`

## XML declaration

- XML的第一行通常會宣告這一份XML文件所依循的標準與文件所使用的編碼（編碼是什麼，下週會討論到）

```
<?xml version="1.0"?>
```

```
<?xml version="1.0" encoding="UTF-8"?>
```

## HTML

 (HyperText Markup Language)

- HTML用於撰寫網頁
- HTML是比較寬鬆的XML，但是XML不是HTML
    - HTML允許用`<foo/>`代替`<foo></foo>`
    - HTML中的標籤是被定義的
    - XML可以自己定義標籤

<pre><code>
&lt;html&gt;

&lt;head&gt;
  &lt;script type=&quot;text/javascript&quot; src=&quot;loadxmldoc.js&quot;&gt;
&lt;/script&gt;
&lt;/head&gt;

&lt;body&gt;

  &lt;script type=&quot;text/javascript&quot;&gt;
    xmlDoc=<a href="dom_loadxmldoc.asp">loadXMLDoc</a>(&quot;books.xml&quot;);
    document.write(&quot;xmlDoc is loaded, ready for use&quot;);
  &lt;/script&gt;

&lt;/body&gt;

&lt;/html&gt;
</code></pre>

<small>出自：<http://www.w3school.com.cn/tags/tag_pre.asp></small>


## 把XML當非結構化資料作處理

```{r xml.data}
x <- '<?xml version="1.0"?>
<小紙條>
 <收件人>大元</收件人>
 <發件人>小張</發件人>
 <主題>問候</主題>
 <具體內容>早啊，飯吃了沒？ </具體內容>
</小紙條>
'
```



- 請找出這個紙條的主題
    - 請找出標籤<主題>的內容

## 把XML當非結構化資料作處理

```{r xml.parsing}
. <- strsplit(x, "\n")
. <- .[[1]]
. <- .[grepl("主題", .)]
. <- gsub("<主題>", "", .)
gsub("</主題>", "", .)
```

## 把XML當XML作處理

- 運用XML的結構，我們可以更穩健的找到我們要的資訊

```{r xml.xml2}
library(xml2)
doc <- read_xml(x)
. <- xml_find_first(doc, "/小紙條/主題")
xml_text(.)
```

## XPath與XML的樹狀結構

```
<小紙條>
 <收件人>大元</收件人>
 <發件人>小張</發件人>
 <主題>問候</主題>
 <具體內容>早啊，飯吃了沒？ </具體內容>
</小紙條>
```

- `<小紙條>`是`<主題>`的父標籤
    - 標籤之間的空白是不影響的XML的（只是為了排版好讀）
- `<收件人>`、`<發件人>`、`<主題>`與`<具體內容>`都是`<小紙條>`的子標籤

## XPath與XML的樹狀結構

- 除了最上層的根之外，XML中所有的標籤都有「唯一」的「父標籤」
    - `<小紙條>`是這份XML文件的根
    - `<html>`是所有網頁的根

<table class="formatter">
<tr><td>
```{r, dependson="xml.data"}
doc <- read_xml(x)
class(doc)
doc
```
</td><td>
```{r, dependson="xml.data"}
root <- xml_root(doc)
class(root)
root
```
</td></tr>
</table>

## 在XML中移動

- `<收件人>`、`<發件人>`、`<主題>`、`<具體內容>`是`<小紙條>`的子(child)節點

<center>
```{r, echo = FALSE, dependson="xml.data", fig.width=4}
get.tree.plot <- function(highlight = NULL) {
  par(mai = c(0.1, 0.1, 0.1, 0.1), mar = c(0.1, 0.1, 1, 0.1))
  openplotmat(main = "小紙條的樹狀結構")
  pos <- coordinates(c(1, 4))
  treearrow(from = pos[1, ], to = pos[2:5, ], arr.pos = 1)
  textplain(pos[1,] + c(0, .1), lab = sprintf("<%s>", xml_name(root)))
  labs <- sprintf("<%s>", sapply(xml_children(root), xml_name))
  for(i in 2:5) {
    textplain(pos[i,] + c(0, -.1), lab = labs[i-1])
  }
  if (!is.null(highlight)) {
    symbol <- rep(rawToChar(as.raw(c(0xe2, 0x96, 0x88))), nchar(sprintf("<%s>", xml_name(root)))) %>%
      paste(collapse = "")
    for(i in highlight) {
      textplain(pos[i,] + c(0, ifelse(i == 1, .1, -.1)), lab = symbol, col = "#CCCC0099")
    }
  }
  pos
}
get.tree.plot()
```
</center>

## 在XML中移動

<table class="formatter">
<tr>
<td>

- 假設我們定位了一個node，例如`<小紙條>`

```{r}
node <- xml_root(doc)
node
```

</td><td>

```{r, echo = FALSE, dependson="xml.data", fig.width=4}
pos <- get.tree.plot(1)
```

</td></tr></table>

## 在XML中移動

<table class="formatter">
<tr>
<td>

- 可以取得`node`的子節點們(nodeset)

```{r}
xml_children(node)
```

</td><td>

```{r, echo = FALSE, dependson="xml.data", fig.width=4}
pos <- get.tree.plot(2:5)
```

</td></tr></table>

## 在XML中移動

<table class="formatter">
<tr>
<td>

- 用中括號從一群節點(nodeset)中挑出一個特定的節點

```{r}
node <- xml_children(node)[[2]]
node
```

</td><td>

```{r, echo = FALSE, dependson="xml.data", fig.width=4}
pos <- get.tree.plot(3)
```

</td></tr></table>

## 在XML中移動

<table class="formatter">
<tr>
<td>

- 用`xml_parent`來找出父節點(parent)

```{r}
node <- xml_parent(node)
node
```

</td><td>

```{r, echo = FALSE, dependson="xml.data", fig.width=4}
pos <- get.tree.plot(1)
```

</td></tr></table>

## XML中的移動

- 透過上述的要領，只要給我們一個節點，我們即可從該節點開始遊走整棵樹
- 如何快速定位出我們要的節點？

## XPath與XML的樹狀結構

- [XPath](https://en.wikipedia.org/wiki/XPath)透過樹狀結構與屬性，幫助我們快速的從XML中找到節點

```
<小紙條>
 <收件人>大元</收件人>
 <發件人>小張</發件人>
 <主題>問候</主題>
 <具體內容>早啊，飯吃了沒？ </具體內容>
</小紙條>
```

- 根：`/小紙條`
- `小紙條`下的`主題`：`/小紙條/主題`
- 所有的主題：`//主題`

## XPath範例

<table class="formatter">
<tr>
<td>

- `xml_find_first`回傳一個node

```{r}
xml_find_first(doc, "/小紙條/主題")
```


</td><td>

```{r, echo = FALSE, dependson="xml.data", fig.width=4}
pos <- get.tree.plot(4)
```

</td></tr></table>

## XPath範例

<table class="formatter">
<tr>
<td>

- `xml_find_all`回傳一個nodeset

```{r}
xml_find_all(doc, "/小紙條/主題")
```


</td><td>

```{r, echo = FALSE, dependson="xml.data", fig.width=4}
pos <- get.tree.plot(4)
```

</td></tr></table>

## 範例：政府採購資料網的解析

```{r html.data.echo, eval = FALSE}
tmp.path <- tempfile(fileext = ".html")
download.file("http://homepage.ntu.edu.tw/~wush978/rdataengineer/0080400004.html", destfile = tmp.path)
browseURL(tmp.path)
x <- read_html(tmp.path)
```

```{r html.data, cache = FALSE, echo = FALSE}
library(xml2)
x <- read_html("0080400004.html")
```

## 範例：找出中間表格中的資料名稱

- `機關代碼`、`機關名稱`等標籤內容，代表的是右邊的標籤內容的「資料名稱」
- 透過瀏覽器，我們發現兩者同是`tr`標籤底下的`th`與`td`
    - 「資料名稱」是`th`標籤的內容
    - 「資料內容」是`td`標籤的內容
- 利用XPath直接找出所有`tr`底下的`th`

```{r}
. <- xml_find_all(x, "//tr/th")
. <- sapply(., xml_text)
head(.)
tail(.)
```

## 範例：找出中間表格中的資料內容

- 直接用XPath找出所有的f`tr`底下的`td`

```{r}
th <- xml_find_all(x, "//tr/th")
td <- xml_find_all(x, "//tr/td")
length(th)
length(td)
```

- `td`太多了

## 範例：找出中間表格中的資料內容

- 直接用XPath找出所有的`th`旁邊的`td`

```{r}
th <- xml_find_all(x, "//tr/th")
td <- xml_find_all(x, "//tr/th/../td")
length(th)
length(td)
```

## 找出「機關名稱」

```{r}
th.text <- sapply(th, xml_text)
td.text <- sapply(td, xml_text)
td.text <- trimws(td.text)
td.text[th.text == "機關名稱"]
```

## 找出「標案名稱」

```{r}
td.text <- trimws(td.text)
td.text[th.text == "標案名稱"]
```

## 隨堂練習

- 找出投標公司的統編
- 找出得標公司的統邊
- 找出所有和查詢有關的連結其背後的網址
