---
title: "非結構化的資料處理"
author: "Wush Wu"
date: "2019/5/8"
output: 
  ioslides_presentation:
    css:
      - unstructured-data.css
      - ../css/dsp.css
      - ../css/style.css
      - ../css/wush-custom.css
    self_contained: no
    widescreen: yes
editor_options: 
  chunk_output_type: console
---

```{r setup, include=FALSE}
knitr::opts_chunk$set(echo = TRUE)
fullimg.css <- new.env()
fullimg <- function(path, symbol, dsr = TRUE) {
  if (exists(symbol, envir = fullimg.css)) stop("Symbol collision")
  if (dsr) fullimg.css[[symbol]] <- sprintf("https://raw.githubusercontent.com/wush978/DataScienceAndR/gh-pages/slide/assets/img/%s", path) else fullimg.css[[symbol]] <- path
  sprintf(".fullimg .%s", symbol)
}
knitr::knit_hooks$set("document" = function(x) {
  css <- sapply(ls(fullimg.css), function(symbol) {
    sprintf("article.%s {\n  width : 100%%;\n  height : 80%%;\n  background : url(%s);\n  background-size : 100%% 100%%;}\n", symbol, fullimg.css[[symbol]])
  })
  write(css, file = "unstructured-data")
  x
})
fig <- function(path, style = "max-width: 100%; max-height: 100%; ", dsr = TRUE) {
  if (dsr) sprintf("<img src='https://raw.githubusercontent.com/wush978/DataScienceAndR/gh-pages/slide/assets/img/%s' style='%s'></img>", path, style) else sprintf("<img src='img/%s' style='%s'></img>", path, style)
}
library(magrittr)
library(dplyr)
library(diagram)
```

## 課程大綱

- 純文字的資料處理
    - 分割與擷取
    - 搜尋與取代
    - 正則表示式
- 中文資料的編碼
- 練習

# 純文字的資料處理

## `strsplit`

```{r}
args(strsplit)
strsplit("abc", "a")
strsplit(c("abc", "baca"), "a")
```

## 利用`strsplit`搭配中括號抓取資料

```{r, eval = FALSE, echo = FALSE}
library(fortunes)
library(XML)
. <- lapply(1:5, fortune) %>%
  lapply(function(.) {
    n <- XML::newXMLNode("fortune")
    lapply(names(.), function(name) {
      XML::newXMLNode(name, parent = n, .children = list(XML::newXMLTextNode(.[[name]])))
    })
    n
  })
out.file = file("fortunes.xml", open = "w")
lapply(., function(.) {
  XML::saveXML(., file = out.file)
  cat("\n", file = out.file, append = TRUE)
})
close(out.file)

. <- lapply(1:250, fortune) %>%
  lapply(function(.) {
    n <- XML::newXMLNode("fortune")
    lapply(names(.), function(name) {
      XML::newXMLNode(name, parent = n, .children = list(XML::newXMLTextNode(.[[name]])))
    })
    n
  })
out.file = gzfile("fortunes250.xml.gz", open = "w")
lapply(., function(.) {
  XML::saveXML(., file = out.file)
  cat("\n", file = out.file, append = TRUE)
})
close(out.file)
```

- 能不能利用 `strsplit` 找出 `<author>...</author>` 之間的文字？

```{r, results = "asis", echo = FALSE}
cat("```\n")
readLines("fortunes.xml") %>%
  cat(sep = "\n")
cat("```\n")
```

## `strsplit`

```{r}
x <- readLines("http://homepage.ntu.edu.tw/~wush978/rdataengineer/fortunes.xml")
. <- strsplit(x, "<author>")
```

- 在`.`中(`.`是`list`)
    - 原文有`<author>`的字串，會被分割為長度是 2 的字串
    - 原文沒有`<author>`的字串，長度是1

```{r}
length(.[[1]])
length(.[[3]])
```

## `strsplit`

- 寫迴圈處理

```{r, eval = FALSE}
.tokens <- c()
for(.token in .) {
  if (length(.token) == 2) stop("")
}
```

- 與R互動，看看`.token`

```{r}
.tokens <- c()
for(.token in .) {
  if (length(.token) == 2) .tokens <- c(.tokens, .token[2])
}
.tokens
```

## `strsplit`

- 再用`</author>`切一次

```{r}
. <- strsplit(.tokens, "</author>")
unlist(.)
```

## 小挑戰

- 請用相同的作法，找出`x`中的`<date>`與`</date>`之間的文字

```{r, eval = FALSE}
download.file(
  "http://homepage.ntu.edu.tw/~wush978/rdataengineer/fortunes250.xml.gz",
  destfile = .tmp.path <- tempfile(fileext = ".gz"),
  mode = "wb"
  )
x250 <- readLines(.tmp.path)
```

```{r, include = FALSE}
x250 <- readLines("fortunes250.xml.gz")
```

- 請用相同的作法，找出`x250`中的`<date>`與`</date>`之間的文字

## `strsplit`的`fixed`參數

```{r}
strsplit("a.b.c", ".")
strsplit("a.b.c", ".", fixed = TRUE)
```

- `.` 是正則表示式的特殊字元，有特殊的含意
    - `fixed = TRUE`之後，R會忽略正則表示式

## 搜尋 `grep`

```{r}
grep(pattern = "author", x)
grep(pattern = "author", x, value = TRUE)
grepl(pattern = "author", x)
```

## 取代 `gsub`

```{r}
(. <- grep(pattern = "author", x[1:10], value = TRUE))
(. <- gsub(pattern = "  <author>", replacement = "", ., fixed = TRUE))
(. <- gsub(pattern = "</author>", replacement = "", ., fixed = TRUE))
```

## 小挑戰

- 怎麼用上面的方式，找出名字中包含`Paul`的人？
- 尋找`x250`中`<author>`與`</author>`中包含Paul的人

## 正則表示式：大絕招

正則表示式是一種描述文字模式的語言。 它不是單純依照應用歸納出來的工具，背後具有相當的數學基礎。 正則表示式的誕生，來自於美國數學家Stephen Cole Kleene在超過半個世紀之前的研究成果：Kleene (1956)。 目前各種程式語言中，幾乎都內建正則表示式，但是他們的語法主要分成兩個派系：

    一種語法出自於電機電子工程師學會(IEEE)制定的標準
    一種語法，則來自於另一個程式語言：Perl

正則表示是可以讓我們撰寫程式來自文字中比對、取代甚至是抽取各種資訊。以下我們將從簡單的應用開始介紹。

## `grep` {.r-source-small}

```{r}
grep("<author>.*Paul.*</author>", x, value = TRUE)
grep("<author>.*Paul.*</author>", x250, value = TRUE)
```

- `pattern`參數中的`"<author>.*Paul.*</author>"`
    - `.`與`.*`是特殊字元
    - `.`代表一個任意字元
    - `*`代表前面的符號重複無限次
    - `.*`代表任意長度的任意符號

## 子模式(sub-pattern)，用`(`與`)`表示

```{r}
m <- regexec("<author>(.*)</author>", x)
. <- regmatches(x, m)
.[1:5]
```
## 適當的利用`sapply`化簡程式碼

- 在字串處理時，常常需要對每一個list的element作挑選或計算長度
- `sapply(., length)`可以得到每一個element的長度
- `sapply(., "[", 2)`可以得到每一個element vector的第二個element

```{r}
(. <- .[sapply(., length) == 2])
sapply(., "[", 2)
```

- 不熟悉的同學，仍然可以寫迴圈慢慢作

## 參考閱讀

- [正則表示式：文字處理的大絕招](https://datascienceandr.org/articles/RegularExpression.html)

## 練習

- 用正則表示式，找出x250中包含`Ripley`的那行文字
- 尋找`x250`中`<author>`與`</author>`中包含`Ripley`的人
- 找出所有出現過的作者，與他們的出現次數（還要用 and 做切割） 

<div class="notes">
```{r, eval = FALSE}
grep("Ripley", x250, value = TRUE)
grep("<author>.*Ripley.*</author>", x250, value = TRUE)
m <- regexec("<author>(.*)</author>", x250)
. <- regmatches(x250, m)
. <- .[sapply(., length) >= 2]
. <- sapply(., "[", 2)
. <- strsplit(., split = "and")
. <- unlist(.)
. <- trimws(.)
sort(table(.))
```
</div>

## 編碼問題

- 電腦的資料，最終都是0和1
- 怎麼把一連串的0和1解讀成數字或文字？型態

```{r}
(. <- as.raw(17))
```

- 這是 0 / 1 的十六進位表示法
- `11` 代表 `1 * 16 + 1`

```{r}
showBits <- function(r) stats::symnum(as.logical(rawToBits(r)), symbols = c("0", "1"))
showBits(as.raw(17))
```

## 編碼問題

- 一個整數在R中有4個bytes(8個0/1)
    - 一個bytes可以用兩個16進位表示，稱為`hex code`

```{r, echo = FALSE, results = "asis"}
.symbols <- c(paste(0:9), letters[1:6])
. <- paste(rep(.symbols, each = 8), rep(.symbols, 8), sep = "")
.bits <- lapply(., wkb::hex2raw) %>%
  lapply(showBits) %>%
  sapply(paste, collapse = "")
data.frame(int = 0:255, hex = ., bits = .bits) %>%
  DT::datatable(rownames = FALSE, options = list(pageLength=8, scrollX='400px'), filter = 'top')
```

## `rawVector`

- R的`rawVector`會用hex code來表示一連串電腦真正看到的值
- `charToRaw`會把文字轉成代表該文字的真正的`rawVector`

```{r}
charToRaw("a")
showBits(charToRaw("a"))
```

## `rawVector`

- R的`rawVector`會用hex code來表示一連串電腦真正看到的值
- `charToRaw`會把文字轉成代表該文字的真正的`rawVector`

```{r}
charToRaw("中") # 不同作業系統看到的結果不同
showBits(charToRaw("中"))
```

## 把0/1變成文字的規則: ASCII(American Standard Code for Information Interchange)

- 這種「把0/1轉換為文字的規則」又稱為「編碼」

- `30` --> `"0"`
- `41` --> `"A"`
- `61` --> `"a"`

## 把0/1變成中文的規則： BIG5 / UTF-8

### `BIG5`

- `0 0 1 0 0 1 0 1 0 0 1 0 0 1 0 1` --> `a4 a4` --> `"中"`
- `0 0 1 0 0 1 0 1 1 0 1 0 0 1 1 1` --> `a4 e5` --> `"文"`

### `UTF-8`

- `0 0 1 0 0 1 1 1 0 0 0 1 1 1 0 1 1 0 1 1 0 1 0 1` --> `e4 b8 ad` --> `"中"`
- `0 1 1 0 0 1 1 1 0 1 1 0 1 0 0 1 1 1 1 0 0 0 0 1` --> `e6 96 87` --> `"文"`

## 錯誤的中文編碼

- 把BIG5當成UTF-8

```
[1] "\xa4\xa4\xa4\xe5"
```

- 把UTF-8當成BIG5 (on windows)

`r fig("utf-8-on-windows.png", dsr = FALSE)`

## 範例

<https://www.google.com/search?q=成奶j學>

## R 處理編碼的機制

- 原生的R，處理的不太好...

```{r, eval = FALSE}
Encoding(x) <- "UTF-8"
x
```

- 套件`stringi`補上滿多相關功能
- 細節在作業`RBasic-07-...`之中
    - `stringi::stri_encode`

## 作業

- 請完成R語言翻轉教室 DataScienceAndR 課程的 02-RDataEngineer-01-Parsing 單元

