---
title: "R語言的環境建置與基礎"
author: "Wush Wu"
date: "2019/5/8"
output: 
  ioslides_presentation:
    css:
      - r-installation-basic.css
      - ../css/dsp.css
      - ../css/style.css
      - ../css/wush-custom.css
    self_contained: no
    widescreen: yes
editor_options: 
  chunk_output_type: console
---

```{r setup, include=FALSE}
knitr::opts_chunk$set(echo = TRUE)
fullimg.css <- new.env()
fullimg <- function(path, symbol, dsr = TRUE) {
  if (exists(symbol, envir = fullimg.css)) stop("Symbol collision")
  if (dsr) fullimg.css[[symbol]] <- sprintf("https://raw.githubusercontent.com/wush978/DataScienceAndR/gh-pages/slide/assets/img/%s", path) else fullimg.css[[symbol]] <- path
  sprintf(".fullimg .%s", symbol)
}
knitr::knit_hooks$set("document" = function(x) {
  css <- sapply(ls(fullimg.css), function(symbol) {
    sprintf("article.%s {\n  width : 100%%;\n  height : 80%%;\n  background : url(%s);\n  background-size : 100%% 100%%;}\n", symbol, fullimg.css[[symbol]])
  })
  write(css, file = "r-installation-basic.css")
  x
})
fig <- function(path, style = "max-width: 100%; max-height: 100%; ", dsr = TRUE) {
  if (dsr) sprintf("<img src='https://raw.githubusercontent.com/wush978/DataScienceAndR/gh-pages/slide/assets/img/%s' style='%s'></img>", path, style) else sprintf("<img src='img/%s' style='%s'></img>", path, style)
}
```

## 課程大綱

- 安裝R 與Rstudio
- Rstudio 功能簡介
- Expression、變數與字串
- 函數的使用
- 套件的使用
- R 語言的基礎物件與型態
- R 語言的錯誤處理與除錯
- 安裝R 語言翻轉教室
- R Basic 系列習題解說

# 安裝R 與Rstudio

## 事前注意事項

- 檢查Windows使用者名稱是否包含中文
    - 若包含中文，請參考：[Windows中文使用者與Rstudio的環境變數調校](https://github.com/wush978/DataScienceAndR/wiki/Windows%E4%B8%AD%E6%96%87%E4%BD%BF%E7%94%A8%E8%80%85%E8%88%87Rstudio%E7%9A%84%E7%92%B0%E5%A2%83%E8%AE%8A%E6%95%B8%E8%AA%BF%E6%A0%A1)
- 有問題可以：
    - 請教助教
    - 到[聊天室](https://gitter.im/wush978/DataScienceAndR)貼圖發問

## 安裝 R

- 建議安裝 3.4.2 版本，可以從 [MRAN Snapshot](https://mran.revolutionanalytics.com/snapshot/2017-10-12) 上下載
- 依據作業系統做選擇:
    - [Windows](https://mran.revolutionanalytics.com/snapshot/2017-10-12/windows/) --> [base](https://mran.revolutionanalytics.com/snapshot/2017-10-12/windows/base/) --> [Download R 3.4.2 for Windows](https://mran.revolutionanalytics.com/snapshot/2017-10-12/bin/windows/base/R-3.4.2-win.exe) --> 打開下載後的檔案並安裝
    - [Mac OS X](https://mran.revolutionanalytics.com/snapshot/2017-10-12/bin/macosx/) --> [R-3.4.2.pkg](https://mran.revolutionanalytics.com/snapshot/2017-10-12/bin/macosx/R-3.5.1.pkg) --> 打開下載後的檔案並安裝
    - [Linux] 請參考官方網站上不同distribution的安裝說明，

## 安裝Rstudio

- Google "Rstudio Download"
- 安裝社群版
- **Windows 基於中文編碼問題的相容性，請務必安裝**

# Rstudio 功能簡介

## 界面介紹 {`r fullimg("Workspace1_036.png", "admin-with-cogwheels")`}

## 程式碼編輯區(1)

- 主要撰寫程式碼的區域
- 具備多種功能協助我們使用程式碼

## 語法錯誤提示

`r fig("error-hint.gif")`

## 自動完成與說明文件

`r fig("auto-completion.gif")`

## 對稱的括號提示

`r fig("parantheses-match.gif")`

## Console(2)

`r fig("console.gif")`

## 環境資訊(3)

`r fig("Selection_037.png")`

## 檔案系統、說明文件與圖片(4)

`r fig("Selection_039.png")`

## 檔案系統、說明文件與圖片(4)

`r fig("Selection_042.png")`

## 檔案系統、說明文件與圖片(4)

`r fig("Selection_043.png")`

# Expression、變數與字串

## 學習目標

- 瞭解什麼是`expression`(敘述)
    - 建立變數(assignment)
    - 計算
    - 呼叫函數
- 瞭解函數、參數

## `expression`

- R 的程式是由一個又一個的expression所構成
- Console 會回應每一個「完整」的expression
- Console上的`>`代表「R 正準備接受下一個expression」
- 輸入`Enter`後，R會檢查expression有沒有結束
    - 結束的話，就會開始進行運算
    - 沒結束的話，在下一行會出現`+`提示使用者expression尚未結束

## 運算的`expression`

`r fig("expression1.gif")`

<div class="notes">

- 介紹 + - * /

</div>

## 運算的`expression`

`r fig("expression2.gif")`

<div class="notes">

- 先乘除後加減
- 括號最優先: 括號是子expression

</div>

## 運算的`expression`

- 先乘除後加減，括號更優先
- Console上的`+`代表「R 認為expression沒有結束」
- 完成expression後R 才會處理
- `ESC`可以中斷expression

## 註解與`expression`

- 輸入到console的程式碼，都會被當成expression處理
- `#`之後的程式碼不會被處理，稱為「註解」
- ps. 投影片之後會用以下格式Demo程式碼的執行結果:

```{r}
1 + 1
#1 + 1
```

## 運算順序 與 子`expression`

- 在一個`expression`中，可能包含多個子`expression`
- R 會依照順序做運算，並且把子`expression`的運算結果與子`expression`本身做替換

```r
((( 1 + 1 ) + 1) + 1)
((2 + 1) + 1)
(3 + 1)
4
```

## 範例：請問以下的`expression`會用怎樣的順序做運算？

- `:`、`*`、`^`與`%%`都是運算子
- 可不可以與R互動找到答案？
    - `??operator`
- 其他網路上的資源
    - [Operators](https://www.statmethods.net/management/operators.html)
    
```r
3 ^ 2 * 2 + 10 %% 3
```

## 變數

- 變數的概念很接近數學的「未知數」
    - 可透過`=`或`<-`來建立變數
- `變數的名稱 = expression`
- 範例：

```r
y <- x + 1
```

- `x` 代入 1 則 `y` 為 2
- `x` 代入 2 則 `y` 為 3

## 變數與計算

```r
x <- 1
###
y <- x + 1
y <- 1 + 1
y <- 2
```

## 變數與計算

```r
x <- 10
(1 + 2 * x)
(1 + 2 * 10)
```

## [變數名稱的規範](https://cran.r-project.org/doc/FAQ/R-FAQ.html#What-are-valid-names_003f)

A syntactic name is a string the parser interprets as this type of expression. It consists of letters, numbers, and the dot and (for versions of R at least 1.9.0) underscore characters, and starts with either a letter or a dot not followed by a number. Reserved words are not syntactic names.

- 不用記，問R就好

## 變數名稱的規範

```{r, eval = FALSE}
x <- 1
.x <- 1
_x <- 1
x_1 <- 1
. <- 1
.1 <- 1
中文 <- 1
```

## 字串

- 前後利用`"`或`'`所夾住的文字，在程式碼中會視為字串(character)
- 文字的意義就是「文字」，不做運算

```{r, error = TRUE}
1 + 1
"1 + 1"
"1" + '1' # 文字不可相加
```

## 變數 vs 字串 {.columns-2}

```{r, fig.width = 2, fig.height = 2}
a <- 1
plot.new()
title(main = "a")
```

```{r, fig.width = 2, fig.height = 2}
plot.new()
title(main = a) # 變數會有「代換」的動作
```

## 函數

```r
plot.new()
title(main = "a")
```

- `plot.new`、`title`等是R的函數
- 變數代表「值」
- 函數代表「動作」
    - 我們可以把連續的動作取名字，當成函數
    - 例：`plot.new`代表建立一個空白的圖、`title`代表建立標題
- 使用變數：`變數的名字`
- 呼叫函數：`函數的名字(...)`

## 寫R 會運用大量的函數

- [Wiki: Mandelbrot set](https://en.wikipedia.org/wiki/R_(programming_language)#Mandelbrot_set) 請同學分辨以下的expressions中的名字，哪些是變數哪些是函數？

```{r, eval = FALSE, class.source = "r-source-small"}
install.packages("caTools")  # install external package
library(caTools)             # external package providing write.gif function
jet.colors <- colorRampPalette(c("red", "blue", "#007FFF", "cyan", "#7FFF7F",
                                 "yellow", "#FF7F00", "red", "#7F0000"))
dx <- 1500                    # define width
dy <- 1400                    # define height
C  <- complex(real = rep(seq(-2.2, 1.0, length.out = dx), each = dy),
              imag = rep(seq(-1.2, 1.2, length.out = dy), dx))
C <- matrix(C, dy, dx)       # reshape as square matrix of complex numbers
Z <- 0                       # initialize Z to zero
X <- array(0, c(dy, dx, 20)) # initialize output 3D array
for (k in 1:20) {            # loop with 20 iterations
  Z <- Z^2 + C               # the central difference equation
  X[, , k] <- exp(-abs(Z))   # capture results
}
write.gif(X, "Mandelbrot.gif", col = jet.colors, delay = 100)
```

## 函數的名稱與參數

```r
install.packages("caTools")  # install external package
```

- `install.packages`是函數的名字，告訴R要做什麼動作
- `"caTools"`是`install.packages`的參數，告訴R 動作的細節

## 呼叫函數

- 呼叫函數是一種`expression`
- 參數可以是任何的`expression`

```r
C  <- complex(real = rep(seq(-2.2, 1.0, length.out = dx), each = dy),
              imag = rep(seq(-1.2, 1.2, length.out = dy), dx))
```

- 使用`complex`的函數時，指定了名稱為`real`與`imag`的兩個參數
    - `real`的參數的值是`rep(seq(-2.2, 1.0, length.out = dx), each = dy)`這個`expression`
    - `rep`與`seq`也都是函數
    - 這個`expression`中有三層的函數呼叫（巢狀函數）
- 參數`real`的值中的`seq`函數的前兩個參數`-2.2`與`1.0`沒有名字，第三個參數的名字是`length.out`

## 函數的定義

```r
?seq
```

- `Usage`章節說明函數的定義

## 函數的定義

```r
## Default S3 method:
seq(from = 1, to = 1, by = ((to - from)/(length.out - 1)),
    length.out = NULL, along.with = NULL, ...)
```

- 用兩種方式表示參數：`參數的名字` 或 `參數的名字 = 預設值`
- 用逗號分隔不同的參數
- `...`是不定參數，表示函數接受額外的參數（註：除了列出的名字以外的參數）

## 不定參數 {.columns-2}

### 沒有不定參數的函數，不能接受額外的參數

```{r, error = TRUE, fig.height = 2}
plot.new()
plot.new(main = "a") # Error
```

### 有不定參數的函數，接受額外的參數

```{r, error = TRUE}
seq()
seq(lalalalove = 1) # No error
```

## 呼叫函數時，參數的比對

- 有名字的參數優先比對相同名字的參數
- 沒有名字的參數則依照順序比對剩下的參數
- `seq(-2.2, 1.0, length.out = dx)`
    - `dx`是`length.out`參數的值
    - `-2.2`是`from`的值
    - `1.0`是`to`的值
- 沒比對到的參數，會使用預設值（如果有的話），否則會出現錯誤

```{r, error = TRUE}
mean()
```

## 進入函數

```{r, eval = FALSE}
debug(seq)
seq(-2.2, 1.0, length.out = dx)
```

- 可以探索R實際上丟給函數的參數

## 呼叫函數的順序

```r
dx <- 1500                    # define width
dy <- 1400                    # define height
C  <- complex(real = rep(seq(-2.2, 1.0, length.out = dx), each = dy),
              imag = rep(seq(-1.2, 1.2, length.out = dy), dx))
```

- 在建立`C`之前，R 會先計算`seq`函數的結果，然後計算`rep`函數的結果，最後才計算`complex`函數的結果
- 同學可以反白部份的`expression`進行檢查

# 套件的使用

## 套件的目的

- 擴充R的功能
    - 處理網頁的套件: `XML`、`xml2`、`jsonlite`
    - 爬網站的套件: `httr`
    - 跑進階分析(某篇paper的演算法)的套件: `supc`
- 整理函數
    - 整理資料: `dplyr`
    - 繪圖: `ggplot2`
- 提供資料
    - 棒球資料: `Lahman`
- 將程式碼轉移到其他人的電腦上運作
    - [五分鐘學會「如何使用Rstudio建立R套件 」](https://youtu.be/OCQU6M4pPiw)

## 安裝套件的`install.packages`函數

```r
?install.packages
```

- 重要的參數：`pkgs`，代表要安裝的套件的名稱
    - `pkgs`的參數要不要加上字串

## 載入套件的`library`函數

- 只能載入已經安裝的套件
- 載入後才能直接使用套件的函數
    - `write.gif`是`caTools`的函數
    - 沒載入的話，要使用`caTools::write.gif`來使用（`套件名稱::函數名稱`）

```r
library(caTools)
```

- **例外**: `library`的參數不需要加上引號
    - 技術細節：[Advanced R: Non-standard evaluation](http://adv-r.had.co.nz/Computing-on-the-language.html)

## 探索R 的世界

探索套件 --> 探索函數

重現範例 --> 修改範例

- 先看套件的說明文件
    - 套件本身的`DESCRIPTION`
    - `vignettes`
- 尋找有價值的範例並重現之
- 修改範例的時候，才需要看函數的定義與參數的用法

## 範例：學習 Mandelbrot set

```r
install.packages("caTools")  # install external package
library(caTools)             # external package providing write.gif function
jet.colors <- colorRampPalette(c("red", "blue", "#007FFF", "cyan", "#7FFF7F",
                                 "yellow", "#FF7F00", "red", "#7F0000"))
dx <- 1500                    # define width
dy <- 1400                    # define height
C  <- complex(real = rep(seq(-2.2, 1.0, length.out = dx), each = dy),
              imag = rep(seq(-1.2, 1.2, length.out = dy), dx))
C <- matrix(C, dy, dx)       # reshape as square matrix of complex numbers
Z <- 0                       # initialize Z to zero
X <- array(0, c(dy, dx, 20)) # initialize output 3D array
for (k in 1:20) {            # loop with 20 iterations
  Z <- Z^2 + C               # the central difference equation
  X[, , k] <- exp(-abs(Z))   # capture results
}
write.gif(X, "Mandelbrot.gif", col = jet.colors, delay = 100)
```

## 如何探索套件

- Google
- [CRAN Task View](https://cloud.r-project.org/web/views/)
- 增廣見聞
    - [台灣R軟體Club](https://www.facebook.com/groups/1210634969026548/?ref=bookmarks)
    - [大數俱樂部](https://www.facebook.com/groups/242102892820317/)
    - [R-bloggers](https://www.r-bloggers.com/)
    - [R-packages R Mailing List](https://stat.ethz.ch/mailman/listinfo/r-packages)
- 交流、問老師

# R 語言的基礎物件與型態

## R 物件

- 所有的東西都是一種「R 物件」
    - **資料**
    - 函數
    - 環境
    - 外部指標

## 向量

- 複雜的R 物件們都是由基礎的R 物件所組合的。
- 所有的R 「資料」物件（以下簡稱R物件）都是「向量」

```{r}
x <- 1:3 # x 是一個R物件，是一個向量（不只一個值）
x[1] # 第一個值
x[2] # 第二個值
length(x) # 長度
```

## 型態

- R 的向量有以下若干種型態：
    - `logical` 裝布林(`TRUE`/`FALSE`)的向量
    - `integer` 裝整數(4 bytes)的向量
    - `numeric` 裝浮點數(8 bytes)的向量
    - `character` 裝字串(C-style)的向量
    - `list` 裝R物件的向量
- `class`可以查詢物件的型態、`str`可以查詢物件的結構

## 範例

```{r}
g <- lm(dist ~ speed, cars)
str(g)
```

## 向量化的運算

- R 內建迴圈

```{r}
x <- 1:3 # `:` 可以快速產生序列，`1:3` 代表從1至3間隔為1的數列
y <- 2:4
x + y
```

### 範例：如何快速判斷`p`是不是質數

```{r}
p <- 257
. <- 2:(p-1) # 2 和 p-1之間的所有整數
# 檢查他們是不是p的因數（餘數為0）
. <- p %% . # 計算餘數
. <- . == 0 # 拿餘數與0比較
any(.) # 有沒有任何的因數，有因數的話p就不是值數
# which(.) # 看看那一個是因數
```

## 向量化的對齊

```{r}
x <- 1:3
y <- 1:6
x + y # R會重複比較短的向量，補到一樣長之後再做運算
```

## `[`的操作

- `[`可以從向量中讀出特定的資料
- `[`是一種特別的函數
    - 第一個參數在`[`的左邊
    - 其他參數在`[`與`]`之間
    - 參數有不同的型態，會有不同的效果
    - `[` 可以與 `<-`或`=`搭配，修改向量的值

## `[` + 數值向量

- `x[1]`會從`x`中取出第一個位置的元素

```{r}
x <- 1:3
x[1]
x[1:2]
x[-2]
```

## `[` + 布林向量

- `x[c(T, F, T)]`會取出對應位置為`T`的位置的元素
- 常見於條件篩選

```{r}
set.seed(1)
x <- rnorm(10) # 10000個標準常態分佈的隨機亂數
x[x > 1] # 超過1的元素
x[x > -1 & x < 1] # 1 與 -1 之間的元素
y <- rnorm(10)
x[y > 1] # 那些y超過1的對應位置的x
```

## `[` + 字串向量

```{r}
x <- 1:26
names(x) <- letters
x["n"]
x[c("n", "w", "w", "a")]
```

## 關於`[`

- `x[...]`一定與`x`會是相同的型態
- `[`的效果與`x`的型態無關，與`[]`之間的物件的型態有關

# 安裝R 語言翻轉教室

## 一行指令安裝做作業的系統

```{r, eval = FALSE}
source("http://homepage.ntu.edu.tw/~wush978/R/init-swirl.R")
```

- DataScienceAndR中有許多的單元，是我們的作業主要來源
- 上課沒教到的部份（細節），同學要在作業中學習
- 還會需要額外的指令安裝其他題目
- 疑難排解： https://gitter.im/wush978/DataScienceAndR

## 這周請同學完成：

- 00-Hello-DataScienceAndR
- 01-RBasic-01-Introduction
- 01-RBasic-02-Data-Structure-Vectors
- 01-RBasic-03-Data-Structure-Object
- 01-RBasic-04-Factors

## `list`

- R 物件的向量
    - element 可以是各種向量、函數、環境...
- 需要使用`[[`或`$`才能接觸到裝載的向量

```{r}
g <- lm(dist ~ speed, cars)
g[[1]]
g$coefficients
```


## 學習如何從console的輸出充判斷一般的向量與`list`

```{r}
g[1]
list(g[[1]])
g[[1]]
```

## 屬性

- R 物件的屬性是一個「有名字的`list`」

```{r}
. <- g[[1]]
attributes(.)
str(.)
```

## 利用`str`了解R 物件的結構

```{r}
str(g[1])
```

## `list` 與樹狀結構

### 樹狀結構

- 除了root，每個node都有一個**唯一的**parent node
    - `parent ---> children`
- root的parent是空

```{r, echo = FALSE}
suppressPackageStartupMessages(library(igraph))
G <- graph.tree(n = 13, children = 3)
co <- layout_as_tree(G, root=1) 
plot(G, layout=co, vertex.size = 20, edge.color = "black")
```

## `list` 與樹狀結構

- 這是不是樹狀結構?

```{r, echo = FALSE}
G <- graph.star(n = 5)
. <- as_adjacency_matrix(G)
. <- as.matrix(.)
. <- t(.)
G <- graph_from_adjacency_matrix(., mode = "directed")
plot(G, vertex.size = 20, edge.color = "black")
```

## `list` 與樹狀結構

- 這是不是樹狀結構?

```{r, echo = FALSE}
. <- matrix(c(
  0, 1, 0,
  0, 0, 1,
  1, 0, 0
), 3, 3)
G <- graph_from_adjacency_matrix(., mode = "directed")
plot(G, vertex.size = 20, edge.color = "black")
```

## `list` 與樹狀結構

- 這是不是樹狀結構?

```{r, echo = FALSE}
G <- make_chordal_ring(5, 2)
. <- as_adjacency_matrix(G)
. <- as.matrix(.)
.[upper.tri(.)] <- 0
G <- graph_from_adjacency_matrix(., mode = "directed")
plot(G, vertex.size = 20, edge.color = "black")
```

## `list` 與樹狀結構

- `list` 可以視為建立一個R物件之間的樹狀結構
```r
list(2, 3, 4, 5)
```
```{r, echo = FALSE}
G <- graph.star(n = 5)
. <- as_adjacency_matrix(G)
. <- as.matrix(.)
. <- t(.)
G <- graph_from_adjacency_matrix(., mode = "directed")
plot(G, vertex.size = 20, edge.color = "black")
```
## `list` 與樹狀結構
```{r}
x <- list("2" = list(5, 6, 7), "3" = list(8, 9, 10), "4" = list(11, 12, 13))
```
```{r, echo = FALSE}
suppressPackageStartupMessages(library(igraph))
G <- graph.tree(n = 13, children = 3)
co <- layout_as_tree(G, root=1) 
plot(G, layout=co, vertex.size = 20, edge.color = "black")
```

## 樹狀結構常見於半結構化的資料

- XML
- JSON

### 原因

- 透過樹狀結構，可以讓資料之間的關係結構化，讓電腦處理

```sh
{
   "name" : "Peter",
   "age" : 35
   "children" : [{"name" : "George", "age" : 5}, {"name" : "Mary", "age" : 3}]
}
```

## `[` 與 `[[` {.columns-2}

- `[`: 停留在parent，但是挑選`children`
- `[[`: 往`children`走

```{r}
x[1] 
```
```{r, echo = FALSE}
suppressPackageStartupMessages(library(igraph))
G <- graph.tree(n = 13, children = 3)
. <- as_adjacency_matrix(G)
. <- as.matrix(.)
. <- .[c(1,2,5,6,7),c(1,2,5,6,7)]
G <- graph_from_adjacency_matrix(., "directed")
G <- set_vertex_attr(G, "label", value = c(1,2,5,6,7))
co <- layout_as_tree(G, root=1) 
plot(G, layout=co, vertex.size = 20, edge.color = "black")
```

## `[` 與 `[[` {.columns-2}

- `[`: 停留在parent，但是挑選`children`
- `[[`: 往`children`走

```{r}
x[[1]] # x$`2`
```
```{r, echo = FALSE}
suppressPackageStartupMessages(library(igraph))
G <- graph.tree(n = 13, children = 3)
. <- as_adjacency_matrix(G)
. <- as.matrix(.)
. <- .[c(2,5,6,7),c(2,5,6,7)]
G <- graph_from_adjacency_matrix(., "directed")
G <- set_vertex_attr(G, "label", value = c(2,5,6,7))
co <- layout_as_tree(G, root=1) 
plot(G, layout=co, vertex.size = 20, edge.color = "black")
```

## Factor 利用屬性實作的物件

- 常用於取代字串`character`型態
- 產生`data.frame`時（R 常用的，處理結構化資料的物件）會自動轉換字串為`factor`型態

```{r}
x <- iris$Species # 內建的結構化資料集
str(x)
attributes(x)
```

## Factor

```{r}
attributes(x) <- NULL
str(x)
```

# R 語言的錯誤處理與除錯

## R 語言的錯誤處理

- Error 機制會中斷所有處理程序，除非被處理

```{r, error = TRUE}
f <- function() {
  print(1) # 正常執行
  stop("test error") # `stop` 拋出 condition 物件，中斷`f`的運作
  print(2) # `f`被中斷了，不會被執行
}
f()
```

## R 語言的錯誤處理： `try` {.columns-2}

```{r try1,error = TRUE}
g <- function() {
  f()
  print(3) # 不會被執行
}
g()
```

```{r try2}
g <- function() {
  try(f(), silent = TRUE) # 處理錯誤後，會繼續執行`g`
  print(3) # 
}
g()
```

## R 語言的錯誤處理： `try`

- `try`在錯誤發生時，會傳回一個型態為`try-error`的物件，讓使用者判斷有無發生錯誤

```{r}
r <- try(f(), silent = TRUE)
class(r) # 可以藉此判斷錯誤有沒有發生
conditionMessage(attr(r, "condition")) # 可以取得呼叫`stop`時傳入的字串
r <- try({}, silent = TRUE)
class(r) # 不再是`try-error`
```

## R 語言的錯誤處理： `tryCatch`

- 類似現代語言的`try` - `catch` - `finally` 的錯誤處理機制。

```{r}
tryCatch({
  # 進入 try-catch block 的程式碼
  f()
}, error = function(e) {
  # `e`就是捕捉到的錯誤（condition 物件）
  print(conditionMessage(e)) # 印出錯誤訊息
}, finally = {
  # 無論有沒有錯誤都一定會執行的程式碼
})
```

## 巢狀函數的除錯

- 初學者不要使用巢狀函數

```r
C  <- complex(real = rep(seq(-2.2, 1.0, length.out = dx), each = dy),
              imag = rep(seq(-1.2, 1.2, length.out = dy), dx))
```

- 請問，`each = dy`是哪個函數的參數？（不明顯，容易誤判）

## 巢狀函數的除錯

- 遇到錯誤時，把巢狀函數用變數展開
    - 找錯誤的重點在縮小錯誤可能發生的範圍

```{r, eval = FALSE}
. <- seq(-2.2, 1.0, length.out = dx)
.real <- rep(., each = dy)
. <- seq(-1.2, 1.2, length.out = dy)
.imag <- rep(., dx)
C  <- complex(real = .real, imag = .imag)
```

- 透過一行一行的執行，快速掌握是那一個函數的運作出錯
- 參數的誤值會很明顯

## 除錯器

- `browser()`，產生中斷點
- `debug(f)`，在`f`函數的開頭插入中斷點。可透過`undebug`移除一開始的中斷點
    - `f` 可以是內建，或是套件提供的函數
- `trace` 可以暫時編輯一個函數的程式碼。（搭配`browser`使用），請看現場demo

## 除錯器

```{r, eval = FALSE}
f <- function(a, ...) {
  browser()
}
f(1, b = 2, 3)
```

# 安裝R 語言翻轉教室

## R 語言翻轉教室

- 我用swirl（也變成共同作者了）寫出來的「在R學R」的「學習環境」
    - 為什麼要「在R學R」?
- 協助我掌握同學們的進度

## 安裝R 語言翻轉教室

- 懶人包：執行 `source("https://wush978.github.io/R/init-swirl.R")`
- 逐步執行的截圖，請參閱官方網站的[安裝區](https://datascienceandr.org/install)

# R Basic 系列習題解說

## 大魔王

- 每個課程的最後，都會有一個難度較高的關卡
- [課程筆記](http://datascienceandr.org/material.html#2)有每一個問題的問答，與大魔王的參考解答
    - 忘記的同學可以利用這個區域做複習

## 現場解說

## Q&A

